臺灣臺中地方法院民事判決            100年度簡上字第247號
上  訴  人  王美涵
被上訴人    賴盈如
                        號
上列當事人間請求損害賠償事件，上訴人對於民國100年8月8日
本院豐原簡易庭100年度豐簡字第261號第一審判決提起上訴，本
院於民國100年10月28日言詞辯論終結，判決如下：
    主      文
上訴駁回。
第二審訴訟費用由上訴人負擔。
    事實及理由
一、被上訴人（即第一審之原告）部分：
  (一)於原審起訴主張：上訴人於民國99年10月30日下午6時18 分
    許，駕駛其所有之車牌號碼2A-2310號自用小客車，沿臺中
    市○區○○路由博館路往忠太東路方向行駛，行經健行路
    880號前之停車格內，引擎熄火準備開啟車門時，原應注意
    汽車停車開啟車門時，應注意行人、其他車輛，並讓其先行
    ，而依當時情形天候晴、夜間有照明、道路無障礙，並無不
    能注意之情事，竟疏未注意，在上開路旁貿然開啟車門，未
    注意左後方來車，適訴外人吳沛蓉騎乘其所有之車牌號碼
    P2C-331號重型機車，後座搭載被上訴人沿同路同方向自後
    方行至該處，見狀閃避不及，該機車右側後引擎蓋當場與上
    開自用小客車之左前車門發生擦撞，致被上訴人受有膝蓋擦
    挫傷、右大腿瘀傷挫傷等之傷害。因上訴人上開行為，致被
    上訴人精神受到極大痛苦、情緒起伏不定，爰依侵權行為損
    害賠償請求權，請求賠償醫藥費用新臺幣（下同）17,855
    元、精神慰撫金200,000元。並聲明：上訴人應給付被上訴
    人217,855元，及自起訴狀繕本送達之翌日即100年4月19日
    起（被上訴人在刑事附帶民事訴訟起訴狀內誤植為100年6月
    30日〉至清償日止，按週年利率5%計算之利息；並願供擔保
    ，請准宣告假執行等語。
  (二)於本院聲明：(1)上訴駁回；(2)第二審訴訟費用由被上訴人
    負擔。而其陳述除與原判決所載相同者茲予引用外，補稱：
    1.系爭車禍發生至今上訴人僅在案發當日短短不到十分鐘之
      探視，並以手機簡訊通知強制險保單號碼後，就未主動關
      心與聯絡，如何得知被上訴人大腿瘀傷組織纖維化須每晚
      自行忍痛推柔按壓1至2小時、雙膝挫傷久治難好，兩腳膝
      蓋關節、韌帶至今仍發炎疼痛，尤其天氣稍有變化就疼痛
      異常等傷勢嚴重性，並經醫生告知已演變成慢性發炎，須
      長期來回醫院就診、復建，造成被上訴人不勝負荷經濟壓
      力、嚴重影響家庭生活及工作表現、身心飽受煎熬與恐懼
      ，且被上訴人受傷後皆由家人搭載上下班，父母親為其勞
      心操煩，心理愧對於雙親感受更是無形壓力。
    2.上訴人大學畢業，職業為教師，而經被上訴人多方查詢瞭
      解凡幼教、才藝、安親、外語、國小、國高中、及大專院
      校之職業教師薪資從二萬至五萬以上不等與一般受薪人士
      並無不同，甚至更多，且上訴人於99年獲有股利50,000元
      ，並能夠以汽車作為代步工具顯已非收入微薄者所能負擔
      。又依社會救助法第4條規定及99年度低收入戶申請條件
      為(1)家庭總收入平均分配全家人口，每人每月最低生活
      費標準9,829元（滿16歲就讀進修部或夜間部、身障輕度
      、65歲以下均應計工作收入）；(2)全家人口之存款（含
      股票、投資）平均每人不超過75,000元；(3)全家人口之
      土地及房屋價值不超過3,000,000元；(4)利息收入須除以
      0.02411換算成本金，合計存款總額。益證上訴人職業教
      師收入非屬微薄收入，是上訴人企圖規避賠償責任。
二、上訴人（即第一審之被告）部分：
  (一)於原審抗辯：對於被上訴人主張上訴人於上開時間、地點有
    過失行為致其受有前開傷勢，並因而支出醫療費用17,855元
    之事實均不爭執，惟被上訴人請求200,000元慰撫金顯屬過
    高，應減為12,000元為當等語，資為抗辯。
  (二)於本院聲明：(1)原判決不利於上訴人之部分廢棄。(2)前項
    廢棄部分，被上訴人在第一審之訴駁回。(3)第一、二審訴
    訟費用由被上訴人負擔。而其陳述除與原判決所載相同者茲
    予引用外，補稱：被上訴人僅受有膝蓋擦傷、右大腿瘀傷之
    傷害，是所受傷害程度輕微，且現已康復。又上訴人雖大學
    畢業，職業為教師，但名下無任何財產，收入微薄，故審酌
    加害程度、兩造之身分地位、經濟狀況，原審判命上訴人應
    給付被上訴人80,000元慰撫金實屬過高。
三、原審對於被上訴人之請求，判決被上訴人部分勝訴，部分敗
    訴（原審判決上訴人應給付被上訴人97,855元，及自100年
    4月19日起至清償日止，按年息5%計算之利息，並駁回被上
    訴人其餘之訴），上訴人不服，提起上訴，求為判決：(一)原
    判決不利上訴人部分廢棄；(二)上開廢棄部分，被上訴人在第
    一審之訴駁回；(三)第一、二審訴訟費用由被上訴人負擔。被
    上訴人則聲明：(一)上訴駁回；(二)第二審訴訟費用由被上訴人
    負擔。
四、兩造不爭執事項（本院逕採為判決之基礎）：
  (一)本院100年度中交簡字第803號刑事判決認定之事實：
    王美涵於民國99年10月30日下午6時18分許，駕駛其所有之
    車牌號碼2A-2310號自用小客車，沿臺中市○區○○路由博
    館路往忠太東路方向行駛，於行經健行路880號前之停車格
    內，引擎熄火準備開啟車門時，原應注意汽車停車開啟車門
    時，應注意行人、其他車輛，並讓其先行（道路交通安全規
    則第112條第3項），而依當時情形天候晴、夜間有照明、道
    路無障礙，並無不能注意之情事，竟疏未注意及此，在上開
    路旁貿然開啟車門，未注意左後方來車，適吳沛蓉騎乘其所
    有之車牌號碼P2C-331號重型機車，後座搭載賴盈如，沿同
    路同方向自後方行至該處，見狀閃避不及，該機車之右側後
    引擎蓋當場與上開自用小客車之左前車門發生擦撞，致吳沛
    蓉有左小腿、下肢多處挫傷等傷害；其所搭載之賴盈如受有
    膝蓋擦挫傷、右大腿瘀傷挫傷等之傷害。
  (二)證據：
    1.上訴人王美涵於警詢及偵查時坦承不諱。
    2.證人吳沛蓉、被上訴人賴盈如於警詢及偵查中指述被害情
      節相符。
    3.臺中市政府警察局交通大隊第二分隊員警職務報告、道路
      交通事故初步分析研判表、道路交通事故現場圖、道路交
      通事故調查報告表（一）、（二）、肇事人自首情形紀錄
      表、交通事故補充資料表各一份、道路交通事故談話紀錄
      表、當事人酒精測定紀錄表各二份、證人吳沛蓉及被上訴
      人賴盈如提供之診斷證明書共八份及現場照片八張。
    4.證人吳沛蓉於原審（100年度豐簡字第261號）民國100年7
      月25日言詞辯論期日之證述。
    5.被上訴人提出之醫療費用收據及薪資表。
    6.本院電子稅務閘門資料。
五、本院之判斷：
    本件被上訴人起訴主張依侵權行為之法律關係，請求上訴人
    賠償，經原審判命上訴人應給付被上訴人醫藥費用17,855元
    、精神慰撫金8萬元，共計97,855元。上訴人於上開時間、
    地點有過失行為致其受有前開傷勢，並因而支出醫療費用
    17,855元之事實均不爭執，惟以前詞抗辯精神慰撫金過高等
    語。是以本件所應審究之爭點即為：被上訴人得請求上訴人
    賠償之精神慰撫金金額若干？茲說明如下：
  (一)按因故意或過失，不法侵害他人之權利者，負損害賠償責任
    ；不法侵害他人之身體或健康者，對於被害人因此喪失或減
    少勞動能力或增加生活上之需要時，應負損害賠償責任。另
    不法侵害他人之身體、健康、名譽、自由、信用、隱私、貞
    操，或不法侵害其他人格法益而情節重大者，被害人雖非財
    產上之損害，亦得請求賠償相當之金額，民法第184條第1項
    前段、第193條第1項及第195條第1項，分別定有明文。本件
    上訴人既有上述過失傷害行為，致被上訴人受有上揭傷勢，
    自屬不法侵害原告之身體權及健康權，被上訴人依前開規定
    請求上訴人賠償精神上之損害，並無不合。
  (二)復按慰撫金之多寡，應斟酌雙方之身份、地位、資力與加害
    之程度及其他各種情形核定相當之數額，其金額是否相當，
    自應依實際加害情形與被害人所受之痛苦及雙方之身份、地
    位、經濟狀況等關係決定之。爰審酌被上訴人學歷為大學，
    現從事服務業，每月收入約27,000元，另有兼職，每月收入
    約4,000元至6,000元，名下無不動產；上訴人學歷為大學，
    現待業中，曾擔任家教，名下無不動產，99年度有投資所得
    約50,000元等情，經兩造陳明在卷（見本院卷第53頁反面）
    ，並有本院依職權調查之稅務電子閘門財產所得調件明細表
    可憑（見本院卷第9至14頁）。另參諸本件乃因上訴人應注
    意汽車停車開啟車門時是否有行人或其他車輛行經，並讓其
    先行，竟疏未注意，在上開路旁貿然開啟車門，致被上訴人
    受有膝蓋擦挫傷、右大腿瘀傷挫傷等之傷害，上訴人就本件
    應負完全過失責任；且被上訴人因本件車禍，受有前開傷害
    ，歷時數月往返醫院、診所就醫，有診斷證明書附卷可稽，
    是以被上訴人非僅受有皮肉之輕微傷害；又被上訴人因系爭
    事故精神上受有痛苦等一切情狀，認原審判命上訴人給付被
    上訴人精神慰撫金8萬元，並依職權宣告假執行，於法並無
    不合。上訴意旨指摘原判決不當，求予廢棄改判，為無理由
    ，應駁回其上訴。
六、本件事證已臻明確，兩造其餘攻擊、防禦方法及未經援用之
    證據，經本院斟酌後，認為均不足以影響本判決之結果，自
    無一一詳予論駁之必要，併此敘明。
七、結論：本件上訴為無理由，依民事訴訟法第436條之1第3項
    、第449條第1項、第78條，判決如主文。
中    華    民    國   100    年    11    月    11    日
                  民事第三庭  審判長法  官  顏世傑
                                    法  官  黃峻隆
                                    法  官  陳俞伶
正本證明與原本無異。
不得上訴。
中    華    民    國   100    年    11    月    11    日
                                    書記官  江慧貞